臺灣新北地方法院板橋簡易庭小額民事判決
111年度板小字第2471號
原      告  三輝都匯2部曲社區管理委員會

法定代理人  方欽瑩  
訴訟代理人  馬強    
被      告  周書甫律師即被繼承人林挺之遺產管理人

上列當事人間請求給付管理費事件，本院於民國111年9月5日言
詞辯論終結，判決如下：
    主      文
一、被告應於管理被繼承人林挺之遺產範圍內給付原告新臺幣捌
    仟零肆元，及自民國一百一十一年六月二日起至清償日止，
    按週年利率百分之十計算之利息。
二、原告其餘之訴駁回。
三、訴訟費用新臺幣壹仟元由被告於管理被繼承人林挺之遺產範
    圍內負擔。
四、本判決第一項得假執行。　
    事實及理由
一、原告主張：
　　被繼承人林挺為原告社區區分所有權人，擁有座落於新北市
    ○○區○○路0○0號7樓房地（下稱系爭房地），依原告社區規約
    （下稱系爭社區規約）規定每月應給付管理費新臺幣（下同
    ）2,001元，如逾期未繳付，原告社區得請求依未繳金額年
    息百分之10計算之利息。被繼承人林挺自民國110年12月起
    至111年3月止，欠繳管理費累計達4個月共8,004元，且因林
    挺已於109年1月23日死亡，系爭房地業經臺灣新北地方法院
    109年度司拍字第602號民事裁定，經第三人拍賣取得，依系
    爭社區規約，被繼承人林挺積欠之管理費8,004元及利息尚
    未清償。為此，爰依社區規約及遺產管理之法律關係提起本
    訴，並聲明：被告應連帶給付原告8,004元，及自起訴狀繕
    本送達翌日起至清償日止，按年息百分之10計算之利息。
二、被告則以：
　　被繼承人林挺於109年1月23日死亡而喪失權利能力，其繼承
    人已全部拋棄繼承，被告僅係經法院選任以遺產管理人身分
    ，為管理及處理被繼承人林挺所遺留財產狀態，不清楚被繼
    承人林挺與原告之債權債務關係。又臺灣臺北地方法院以10
    9年度司繼字第1079號、第1202號民事裁定准對被繼承人林
    挺之繼承人為承認繼承與否之公示催告，期限至112年1月23
    日屆滿，依民法第1181條規定，非於公示催告期間屆滿後，
    被告不得對被繼承人林挺之任何債權人清償債務；縱認原告
    得起訴請求，至公示催告期間屆滿時止，依民法第1181條規
    定，被告不能對原告償還債務，係不可歸責於被告，自不負
    遲延利息責任等語，資為抗辯。並聲明：原告之訴駁回。
三、法院之判斷：
　㈠原告主張之上開事實，業據提出系爭社區規約、110年11月至
    111年3月管理費收帳一覽表、匯款存摺帳簿內頁影本等件為
    證，被告對於被繼承人林挺應依系爭社區規約給付管理費乙
    情亦不爭執，堪認原告主張之事實為真。惟被告仍以公示催
    告期間屆滿時前無法清償係不可歸責，自不負遲延利息責任
    等語置辯。　
　㈡按遺產管理人非於第1179條第1項第3款所定期間屆滿後，不
    得對被繼承人之任何債權人或受遺贈人，償還債務或交付遺
    贈物；民法第1181條定有明文。又民法第1181條原規定：「
    被繼承人之債權人或受遺贈人，非於第1179條第1項第3款所
    定期間屆滿後，『不得請求清償債權』或交付遺贈物」，嗣於
    74年6月3日修正為：「遺產管理人非於第1179條第1項第3款
    所定期間屆滿後，不得對被繼承人之任何債權人或受遺贈人
    ，償還債務或交付遺贈物」，並刪除原有「債權人不得請求
    清償債務」之規定，參酌其立法理由記載：「本條立法意旨
    ，應在限制遺產管理人，而不在限制債權人或受遺贈人行使
    請求權，蓋清償債務及交付遺贈物，原為繼承人之義務，遺
    產管理人不過因繼承人之有無不明代為履行義務耳。爰予修
    正之，使與本法第1158條之規定，前後一致」等語。由上可
    知，遺產管理人於民法第1179條第1項第3款所定公示催告期
    間內不得對任何債權人清償債務，係因於該催告期間屆滿前
    ，無從知悉是否尚有其他債權人或受遺贈人存在，並基於公
    平受償原則，以公示催告使被繼承人之債權人及受遺贈人報
    明債權及為願受遺贈與否之聲明，而非限制債權人行使權利
    ，更非讓繼承人或遺產管理人無須負遲延責任或無須給付遲
    延利息。蓋被繼承人林挺前因系爭社區規約應給付管理費，
    並因此對原告應負遲延利息之義務時，於被繼承人林挺死亡
    後應由繼承人於遺產範圍內負清償上開利息之責任，若繼承
    人均拋棄繼承或無人繼承時，遺產管理人在管理之遺產範圍
    內，自仍負有清償上開利息之義務，被告前開置辯，要無可
    採。惟遺產管理人僅於管理被繼承人遺產之範圍內，負有清
    償被繼承人債務之義務，是被告於管理林挺遺產之範圍內，
    負有清償林挺債務之義務，故原告僅得於「被告管理被繼承
    人林挺之遺產範圍內」請求被告給付，逾此範圍之請求，難
    謂有據。
　㈢末按遲延之債務，以支付金錢為標的者，債權人得請求依法
    定利率計算之遲延利息。又系爭社區規約第17條第4項規定
    ：「區分所有權人或住戶若在規定之日期前積欠應繳納之公
    共基金或應分攤之費用，已逾二期(即二個收費期別)經一定
    期間催告仍不給付者，管理負責人或管理委員會得訴請法院
    命其給付應繳納之金額及遲延利息，遲延利息以未繳金額之
    年息10%計算。」（見本院卷第23頁）。查林挺業積欠4個月
    管理費共8,004元未清償，已如前述，又本起訴狀於111年6
    月1日送達被告，有本院送達證書在卷可參（見本院卷第95
    頁），業生催告效力，則原告請求被告於管理被繼承人林挺
    之遺產管理範圍內給付自起訴狀繕本送達翌日即111年6月2
    日起至清償日止，按週年利率百分之10計算之利息，併應准
    許。
四、綜上所述，原告依系爭社區規約及遺產管理之法律關係提起
    本訴訟，請求如主文第1項所示，為有理由，應予准許。逾
    此部分之請求，則為無據，應予駁回。
五、本件原告勝訴部分係適用小額訴訟程序所為被告敗訴之判決
    ，依民事訴訟法第436條之20，應依職權宣告假執行。
六、本件事證已臻明確，兩造其餘之攻擊防禦方法及所提證據，
    於判決結果不生影響，爰不一一論列，併此敘明。
七、本件係小額訴訟事件，依民事訴訟法第436條之19第1項規定
    ，確定本件訴訟費用額為第一審裁判費1,000元，由被告於
    管理被繼承人林挺之遺產範圍內負擔。
中　　華　　民　　國　　111 　年　　9 　　月　　29　　日
                  臺灣新北地方法院板橋簡易庭
                        法  官  陳怡親
以上正本係照原本作成。
如不服本判決，應於送達後20日內，向本院提出上訴狀，並表明
上訴理由（上訴理由應表明一、原判決所違背之法令及具體內容
。二、依訴訟資料可認為原判決有違背法令之具體事實。），如
於本判決宣示後送達前提起上訴者，應於判決送達後20日內補提
上訴理由書（須附繕本），如未於上訴後20日內補提合法上訴理
由書，法院得逕以裁定駁回上訴。
中　　華　　民　　國　　111 　年　　9 　　月　　29　　日
                        書記官  劉芷寧